【裁判字號】    98,交聲,1016
【裁判日期】    980330
【裁判案由】    聲明異議
【裁判全文】
臺灣臺中地方法院交通事件裁定        98年度交聲字第1016號
原處分機關  交通部公路總局臺中區監理所
異  議  人
即受處分人  良隴工業有限公司
代  表  人  廖金財
上列受處分人因違反道路交通管理處罰條例案件，對於交通部公
路總局臺中區監理所於民國98年3月17日所為之裁決（中監違字
第裁60－Z00000000號）聲明異議，本院裁定如下：
    主    文
異議駁回。
    理    由
一、原處分機關略以：受處分人即異議人良隴工業有限公司（以
    下稱異議人）所有之車牌號碼7U－0129號自用小貨車，，於
    民國97年12月31日17時25分許，在國道三號高速公路南下37
    2公里處，因「載運家具經過磅總重4.48公噸，核重3.49公
    噸，超重0.99公噸」之違規，而為警依道路交通管理處罰條
    例第29條之2第3項之規定開單舉發。該所遂於98年3月17日
    以中監違字第裁60-Z00000000號裁決書對異議人裁處罰鍰新
    台幣（下同）1萬1千元整，並記汽車違規記錄1次，罰鍰限
    於98年4月16日前繳納，逾期仍不繳納者，依法移送強制執
    行等語。
二、本件異議要旨則為：牌照7U-0129號自小貨車，所屬載重為
    3.49公噸，本人所屬車型排氣量為4104CC（豐田汽車），與
    6.5公噸屬同車型，差異為自小貨車與營業貨車之差異。本
    人經交警告發過磅超重0.99公噸，本人非質疑地磅之精準度
    ，而係質疑此貨車只能載重0.4公噸，不合乎實際所需，爰
    依法聲明異議，請求撤銷原處分云云。
三、按汽車裝載貨物超過核定之總重量、總聯結重量者，處汽車
    所有人罰鍰，並記汽車違規紀錄1次，其應歸責於汽車駕駛
    人時，除依第3項處汽車駕駛人罰鍰及依第63條第1項第2款
    記點外，汽車所有人仍應記該汽車違規紀錄1次。有前2項規
    定之情形者，應責令改正或當場禁止通行，並處新台幣1萬
    元罰鍰；超載10公噸以下者，以總超載部分，每1公噸加罰1
    千元；超載逾10公噸至20公噸以下者，以總超載部分，每1
    公噸加罰2千元；超載逾20公噸至30公噸以下者，以總超載
    部分，每1公噸加罰3千元；超載逾30公噸者，以總超載部分
    ，每1公噸加罰5千元，未滿1公噸以1公噸計算，道路交通管
    理處罰條例第29條之2第1項、第3項定有明文。
四、經查：
（一）異議人所有由其代表人駕駛之車牌號碼7U-0129號自用小
      貨車，於上開時、地，因有「載運家具經過磅總重4.48公
      噸，核重3.49公噸，超重0.99公噸」之違規，而為警依法
      舉發，且舉發本件所使用之固定地磅，業經華興度量衡器
      股份有限公司申請由經濟部標準檢驗局檢定合格，其最大
      秤量為60公噸，檢定日期係97年10月7日，有效期限至98
      年10月31日止等情節，有原舉發機關舉發違反道路交通管
      理事件通知單影本、汽車車籍查詢、上開自用小貨車行車
      執照、經濟部標準檢驗局度量衡器檢定合格證書等影本各
      1件附卷可稽，並為異議人所不爭執，故異議人所有之該
      部自小貨車於上開時、地確有超載0.99公噸之違規事實，
      已可認定。
（二）按違反道路交通管理事件統一裁罰基準及處理細則第12條
      第1項第13款雖規定「行為人駕駛汽車裝載貨物超過核定
      之總重量或總聯結重量，未逾百分之十，而未嚴重危害交
      通安全、秩序或發生交通事故，且情節輕微，以不舉發為
      適當者，交通勤務警察或依法令執行交通稽查任務人員得
      對其施以勸導，免予舉發」，然其制定之目的乃在於考量
      儀器測量之精準度等因素，避免因交通執法儀器使用上發
      生誤差，而以一定之「寬容值」作為篩選舉發處罰對象之
      作法，由員警斟酌儀器測得之數據，決定是否舉發，並非
      提高法定核定總重量之標準，亦非授與車輛所有人增加裝
      載量之利益，車輛所有人或駕駛人不僅不因之取得超載之
      權利，尤不得執為車輛裝載上限之標準，是以汽車裝載貨
      物若超過核定之總重量，執勤員警依上述規定斟酌寬容值
      之限值而不予舉發固屬合法，惟其未斟酌寬容值之限值而
      為舉發，亦難謂為違法。查本件前述自用小貨車過磅之結
      果，超載0.99公噸，顯已逾越百分之10之寬容值，故無上
      開裁量不予舉發規定之適用，先予敘明。又參前揭道路交
      通管理處罰條例第29條之2第1項、第3項等規定，上開自
      用小貨車過磅總重量為4.48公噸，減去該車核載之重量3.
      49公噸，仍超載0.99公噸，因超載10公噸以下者，以總超
      載部分，每1公噸加罰1千元，未滿1公噸以1公噸計算，故
      異議人超載0.99公噸，應加罰1千元，合計本件違規即應
      處罰鍰1萬1千元，並記汽車違規記錄1次。故原處分機關
      所為之裁決，尚無違誤或不當。至異議人所稱前開自小貨
      車僅能載重0.4公噸，不合乎實際所需乙節，查異議人所
      使用中之車輛若有特殊載重需求，儘可依相關規定向公路
      監理機關申請辦理變更登記檢驗，以符合法規之要求；惟
      執為本件聲明異議之理由，則非可採。
（三）綜合前述，本件聲明異議，因無理由，故予駁回。
五、據上論斷，應依道路交通管理處罰條例第87條第2項、道路
    交通案件處理辦法第19條，裁定如主文。
中    華    民    國    98    年    3     月    30    日
                  交通法庭    法  官  莊深淵
上正本證明與原本無異。
如不服本裁定應於送達後5日內向本院提出抗告狀。（應附繕本
）
                              書記官  吳彩華
中    華    民    國    98    年    3     月    30    日


司法院資訊處製作；財團法人民間司法改革基金會備份。
